【裁判字號】    99,裁,3275
【裁判日期】    991209
【裁判案由】    虛報進口貨物產地
【裁判全文】
最  高  行  政  法  院  裁  定
                                      99年度裁字第3275號
上  訴  人  高林實業股份有限公司
代  表  人  李錫祿
訴訟代理人  黃台芬  律師  （兼送達代收人）
            何美蘭  律師
被 上訴 人  財政部基隆關稅局
代  表  人  蔡秋吉
上列當事人間虛報進口貨物產地事件，上訴人對於中華民國99年
8月19日臺北高等行政法院99年度訴字第781號判決，提起上訴，
本院裁定如下：
    主  文
上訴駁回。
上訴審訴訟費用由上訴人負擔。
    理  由
一、按對於高等行政法院判決之上訴，非以其違背法令為理由，
    不得為之，行政訴訟法第242條定有明文。依同法第243條第
    1項規定，判決不適用法規或適用不當者，為違背法令；依
    同法第243條第2項規定，判決有該條項所列各款情形之一者
    ，為當然違背法令。又提起上訴，應以上訴狀表明上訴理由
    並應添具關於上訴理由之必要證據，復為同法第244條第1項
    第4款及第2項所明定。是當事人提起上訴，如以原判決有不
    適用法規或適用不當為理由時，其上訴狀應有具體之指摘，
    並揭示該法規之條項或其內容；如以原判決有行政訴訟法第
    243條第2項所列各款情形為理由時，其上訴狀應揭示合於該
    條款之具體事實。上訴狀或理由書如未依上述方法表明，或
    其所表明者顯與上開法條規定之違背法令情形不相合時，即
    難認為已合法表明上訴理由，其上訴自非合法。
二、緣上訴人委由新象國際物流股份有限公司於民國97年7月24
    日向被上訴人報運進口香港製成衣乙批（報單號碼：第AW/9
    7/3271/0042號，下稱系爭貨物）共21項，原報列第1-8項、
    第10-21項貨品分類號列為第6205.20.00.00-7號「棉製男用
    或男童用襯衫」、第9項貨物之貨品分類號列第6206.30.00.
    00-4號「棉製女用或女童用上衣、襯衫及短衫」，輸入規定
    均為「MP1」(即大陸物品有條件准許輸入）。被上訴人依關
    稅法第18條第1項規定，按上訴人申報之事項，先行徵稅放
    行，嗣經委請遠東貿易服務中心駐香港辦事處（下稱駐外單
    位）查證產地結果，綜合研判認定來貨實際產地應為中國大
    陸，核非屬經經濟部公告准許進口之大陸物品，認上訴人涉
    有虛報進口貨物產地，逃避管制之情事，爰依海關緝私條例
    第37條第3項轉據同條例第36條第1項、第3項規定，處貨價1
    倍之罰鍰，併沒入貨物，惟上訴人係5年內再犯海關緝私條
    例同一規定之行為3次（被上訴人95年第09501003號處分，
    於95年8月26日確定；96年第09601975號處分，於96年9月27
    日確定），依同條例第45條規定加重罰鍰1倍，又系爭貨物
    於受裁處沒入前已放行，致無法裁處沒入，乃依行政罰法第
    23條第1項規定，裁處沒入貨物之價額，遂以98年6月26日98
    年第09800513號處分書（下稱原處分）處貨價2倍之罰鍰計
    新臺幣（下同）7,538,948元，並沒入貨物之價額計3,769,4
    74元，合計處11,308,422元。上訴人不服，循序提起行政訴
    訟，經原審法院判決撤銷原處分中關於第9項貨物之裁處部
    分暨上開部分之訴願決定並駁回上訴人其餘之訴後，就原判
    決不利於己之部分提起本件上訴。
三、上訴意旨雖主張：(一)行政機關對於人民違法事實之存在負有
    舉證責任，人民本無須證明自己無違法事實，且認定事實須
    憑證據，倘無證據足資認定有堪以構成行政罰之事實存在，
    不得僅以推測之詞予以處罰，否則判決即屬違背法令。(二)原
    判決僅以被上訴人引用駐外單位對製造系爭衣服之香港利華
    公司之訪廠報告，遽臆測推定系爭貨物為中國大陸產製，其
    判決顯有違反證據法則、論理法則之違法。(三)系爭衣服第1-
    8項及第10-21項由香港利華公司進行縫製工序，已完成製作
    成衣之最重要製程，依「進口貨物原產地認定標準」第7條
    第1項第2款規定，應認系爭衣服之實質轉型地為香港，原判
    決卻以成衣裁片事後雖運至香港進行車縫，不影響稅則之歸
    列，亦無礙產地之認定，違反「進口貨物原產地認定標準」
    第5條及第7條規定，構成判決違背法令之違法。(四)製作成衣
    之車縫工序究屬繁複或簡單且生產如何之價值，本應按該產
    業環境進行客觀之判斷，絕非憑空臆測，迺原判決竟片面推
    臆系爭衣物於香港進行車縫工序所產生之價值，顯與經驗法
    則、論理法則有違。(五)被上訴人怠未衡酌上訴人於前次僅因
    疏失誤報貨物名稱之實際情形，於本件裁處時一概加重罰鍰
    ，顯與法律授權裁量目的不合，而構成裁量怠惰、行政裁量
    權之濫用，且違反比例原則，是所為原處分洵屬違法，迺原
    判決僅以上訴人前次受罰縱因過失所致，被上訴人依同條例
    第45條規定加重處罰並無違誤，未予審酌本件裁處是否構成
    裁量濫用怠惰之違法，此顯有判決違背法令之違法等語。
四、然原判決已就本件被上訴人認定系爭貨物產地為中國大陸有
    無違誤之重要爭點論明：(一)系爭第1-8項及第10-21項貨物部
    分：1.由系爭貨物交易及生產流程可知，系爭第1-8項及第1
    0-21項貨物是由利華公司向大陸田歌公司購買布料後，將布
    料交大陸深圳慶盛公司在中國大陸剪裁為成衣組件，再由利
    華公司在香港進行肩縫、縫袖、縫合袖底骨及鎖邊等工序，
    之後再運往中國大陸進行包括縫衣領、縫袖口、腳口卷邊、
    上鈕及包裝等後整工序。依海關進口稅則解釋準則二、(甲)並
    參據國際商品統一分類註解（下稱H.S註解）第61章針織或
    鉤針織之衣著及服飾附屬品「總則」、第62章非針織或非鉤
    針織之衣著及服飾附屬品「總則」以及第11類紡織品類註7
    可知，已成形紡織品，如具有製成品所具備的主要特質者，
    不論為未完成或未完全製品，均應和完成品歸於同一節中。
    依前揭稅則分類之相關規定，並參據H.S註解之詮釋，系爭
    貨物中第1-8項及第10-21項貨物，其由布料改變為具有衣服
    款式之裁片既在中國大陸完成，該裁片又屬整套衣服或為衣
    服主要部件，具成衣之雛型，故不論係襯衫或襯衫裁片（已
    屬整套衣服或為衣服主要部件），均應歸列稅則第6205.20
    目下，核與布料應歸列稅則第5210.31目已有不同，二者稅
    則前6位碼業已改變，反之，襯衫裁片於香港車縫後，稅則
    前6位碼仍為第6205.20目，並未改變。準此，系爭貨物於中
    國大陸由布料裁成襯衫裁片時，即已實質轉型，應按其材質
    款式歸列於第62章各節、目、款規定「衣服」之稅則號別，
    故被上訴人認系爭第1-8項及第10-21項貨物之產地為中國大
    陸，洵屬有據。至於成衣裁片事後雖運至香港進行肩縫等工
    序，惟此已不影響稅則之歸列，亦無礙產地之認定。2.進口
    貨物是否有虛報情事，係以申報進口報單與實際來貨是否相
    符為認定依據，而進口貨物產地之認定，應以實到貨物取得
    之證據力為主，產地證明書之發給係採書面作業，僅為認定
    產地之參考證據之一，若其所證明之內容與實際來貨認定結
    果不符，自當以實際貨物認定之證據為依據。然依據利華公
    司提出之生產單「車間製作」圖示─「嘜頭」記載可知，利
    華公司對其生產之貨品所為產地標示之記載，係視買方國家
    之不同而為不同之記載，是其產地標示之真實性，顯有疑義
    ，尚難以系爭來貨產地標示為「MADE IN HONG KONG」而為
    有利於上訴人之認定。嗣利華公司雖出具經駐香港中華旅行
    社驗證之聲明書，然該聲明書之驗證僅係證明出具聲明書之
    簽署人簽字屬實，內容不在證明之列，已據駐香港中華旅行
    社公證人驗證時載明綦詳，故該聲明書自不因驗證而影響其
    僅係利華公司出具之私文書之性質，是利華公司以車間製作
    表的嘜頭圖示係供大陸及香港兩地工廠共同使用和參考的資
    料為由，用以解釋為何其產製之成品為不同之產地標示，顯
    與常情不符。再依利華公司提供予駐外單位之布料物料進貨
    、進出口載貨清單、生產單及生產記錄等相關文件所示，以
    報單第1、2項貨物為例，經核算結果，顯有低報裁片價值，
    提高衣物於香港附加價值之情，利華公司提供文件所載之價
    格，即無足採。(二)依行政罰法第7條第1項規定，對於違反行
    政法上義務之行為，其處罰不以故意行為為限，亦及於過失
    行為。再現行進口貨物通關係採申報與查驗制度，且進口貨
    物是否有虛報情事，悉以報單上原申報與實際來貨是否相符
    為認定之依據，凡涉有虛報行為，即應依法論處。上訴人係
    以進出口貿易業務為其所營事業之一，為維自身權益，避免
    因虛報觸法而受罰，對進口之貨物於報關時本應多方查證，
    尤其對我國未開放進口之大陸物品更應特別審慎注意，俾盡
    其據實申報之義務，其應注意能注意而不注意，致系爭第1-
    8項及第10-21項貨物有虛報產地，逃避管制情事，尚不得以
    其係依G2000公司提供之產地證明據以申報，而解免其過失
    責任。又海關緝私條例第37條第1項所稱之虛報及逃避管制
    ，不以故意為限，因此上訴人所稱前2次受罰係因過失所致
    ，縱令屬實，亦無礙其係5年內再犯同一規定之行為3次以上
    之認定；上訴人提出香港范紀羅江律師行合夥人朱慶華所出
    具之意見書，乃係就香港當局簽發產地來源證明有關之香港
    法律規定與程序之說明，與本件報運進口系爭貨物應依我國
    稅則分類之相關規定而為產地認定無涉，亦不足以據為有利
    於上訴人之認定等語，詳述其得心證之理由，並就上訴人之
    主張何以不足採，分別予以指駁甚明，核其上訴理由，仍執
    與起訴意旨雷同且經原審不採之陳詞及歧異見解，就原審取
    捨證據、認定事實之職權行使，指摘為不當，並就原審已論
    斷者，泛言未論斷，或就原審所為論斷，泛言其論斷違背比
    例、經驗及論理法則，而非具體表明合於不適用法規、適用
    法規不當、或行政訴訟法第243條第2項所列各款之情形，難
    認對原判決之如何違背法令已有具體之指摘。依首開規定及
    說明，應認其上訴為不合法。至上訴人援引之本院90年度判
    字第1807號、91年度判字第2053號、92年度判字第57號、95
    年度判字第496號及98年度判字第494號判決，與本件案情不
    同，自難比附援引，附此敘明。
五、依行政訴訟法第249條第1項前段、第104條、民事訴訟法第9
    5條、第78條，裁定如主文。
中    華    民    國    99    年    12    月    9     日
                    最高行政法院第六庭
                        審判長法官  藍  獻  林
                              法官  鄭  小  康
                              法官  廖  宏  明
                              法官  姜  素  娥
                              法官  林  文  舟

以  上  正  本  證  明  與  原  本  無  異
中    華    民    國    99    年    12    月    10    日
                              書記官  邱  彰  德

司法院資訊處製作；財團法人民間司法改革基金會備份。
